【裁判字號】    99,台上,7253
【裁判日期】    991125
【裁判案由】    妨害性自主
【裁判全文】
最高法院刑事判決            九十九年度台上字第七二五三號
上  訴  人  曾００
選任辯護人  劉家榮律師 
上列上訴人因妨害性自主案件，不服台灣高等法院高雄分院中華
民國九十八年五月二十七日第二審判決（九十八年度上訴字第四
四七號，起訴案號：台灣高雄地方法院檢察署九十六年度偵字第
三一七九六號），提起上訴，本院判決如下：
    主  文
原判決撤銷，發回台灣高等法院高雄分院。
    理  由  
本件原判決認定上訴人曾００（真實名字詳卷）為被害人甲女（
真實姓名詳卷，民國七十四年出生）公公，彼此間有家庭暴力防
治法第三條第三款所定之家庭成員關係。上訴人基於違反被害人
意願而為性交之犯意，於九十五年一月下旬某日上午十時許，藉
故將被害人帶返其高雄市住處（地址詳卷），並尾隨被害人進入
其先前居住之房間內，對被害人稱要做一次（意指性交），隨即
反鎖房門並將被害人強壓在床，經被害人表示將告知婆婆，上訴
人非但不顧被害人之拒絕，並對被害人恫稱：如對外張揚，將殺
害被害人及其配偶、婆婆云云，旋即而褪去被害人衣褲，違反被
害人意願，以其性器進入被害人陰道內抽動，而違反被害人意願
性交得逞一次。嗣經被害人告知其夫，始查悉上情。因而撤銷第
一審所為諭知上訴人無罪之判決，比較行為時及裁判時之法律，
適用最有利於上訴人之規定，改判論處上訴人犯強制性交罪之罪
刑。固非無見。
惟查：刑事訴訟被害人之陳述固亦得採為認定犯罪事實之證據資
料，然須無瑕疵，且就其他方面調查又與事實相符，始得採為科
刑之基礎。而所謂無瑕疵，係指被害人所為不利被告之陳述，與
社會上一般生活經驗或卷附其他客觀事證並無矛盾而言；至所謂
就其他方面調查認與事實相符，非僅以所援用之證據足以證明被
害結果為已足，仍應調查其他補強證據，以證明被害人陳述確有
相當之真實性，而為通常一般人均不致有所懷疑，始得據為有罪
之認定。本件上訴人雖坦承與被害人性交一次之事實，然始終堅
決否認性侵害犯行，辯稱該次性交係出於被害人自願，事後其並
付款予被害人，應屬性交易等語。原判決援引被害人之指訴、勘
驗被告身體特徵之驗傷診斷書、診斷被害人有創傷後壓力症候群
之財團法人○○紀念醫院（下稱○○醫院）診斷證明書及病歷，
資為認定上訴人有其事實欄所載性侵害犯行之論據。其中原判決
所引用之被害人指訴，雖略謂上訴人為其配偶之繼父，其自大陸
來台結婚之初，與公婆即上訴人夫婦同住期間，上訴人即經常對
其有摸胸、摟抱、親吻等非禮之舉，九十五年一月下旬案發當天
，上訴人駕車附載其返回高雄住處途中，復要求其為上訴人生育
子女，然為其所拒，返抵高雄住處時，適其婆婆北上不在，其乃
進入前所居住房間，上訴人亦尾隨入內，旋脫下長褲僅剩內褲，
表示欲與其性交行為，其見狀欲離開房間，卻遭上訴人將房間反
鎖，阻擋於門口，旋將其強壓於床上，並恫稱如洩漏其情，將連
同其配偶、婆婆均予殺害後，先以雙手控制其行動，繼單手褪下
其長褲及內褲，再自行脫下四角內褲，對其性交云云。然依被害
人所言，其前與上訴人共同生活期間既屢遭上訴人非禮，復已與
其配偶搬離上訴人高雄住處，則案發當天其與上訴人返回該處時
，見無他人在場，僅其與上訴人獨處，何以卻無懼於上訴人而自
行進入該處房間？所為何事？又上訴人與被害人身高分別為一百
六十八公分、一百六十六公分，業據被害人於偵查中陳明，二人
體型大小甚為近似，上訴人如何僅以單手壓制被害人之反抗，同
時以另隻手褪下被害人之長褲及內褲？此等疑慮均與上訴人對被
害人為性交是否出於被害人自願待證事項之認定，至有關係。乃
原審未遑為該調查，遽援引為對上訴人科刑判決之基礎，其證據
調查職責已嫌未盡。再觀諸卷附被害人之長庚醫院診斷證明書二
紙，其中九十六年七月十一日部分固載明被害人經診斷有創傷後
壓力症候群，然該診斷書亦記載據患者（即被害人）自述，係因
其一年多來歷次性騷擾事件致持續憂鬱、焦慮，而本件公訴意旨
依被害人所述，指上訴人除上開性交行為外，另自九十五年一月
下旬某日起至九十六年七月十四日止，每隔十餘日，即違反被害
人意願，觸摸其胸部、下體並對其親吻，亦屬違反被害人意願而
性交之階段行為之公訴部分，則經原判決以犯罪尚屬不能證明，
認應不另為無罪之諭知，是被害人縱有上開診斷證明書所載之創
傷後壓力症候群，其所述原因「一年多來之騷擾事件」，究係僅
指上開公訴意旨所述上訴人違反被害人意願之親吻、觸摸胸部與
下體等非禮行為？抑或亦及於本件性交行為？此攸關該診斷書是
否足堪佐證被害人指訴真實性之判斷；又上開二診斷書所載日期
分別為九十六年七月十一日及同年八月六日，距本件性交行為均
已逾年餘，被害人苟因上訴人該次性交行為及其後接續不斷之性
騷擾行為而有憂鬱、焦慮等症狀，何以竟遲至上開日期始行就診
，且就診後於同年十月十日即提出本件告訴？上訴人因而指被害
人係因購屋之事與上訴人夫婦有所嫌隙始提出告訴之辯解是否可
採，亦待研求。原判決俱未為必要之釐清，對上訴人此部分辯解
亦恝而不論，即以該診斷書為被害人指訴之佐證，並據而為對上
訴人科刑之論據，亦嫌速斷。以上，或為上訴意旨所指摘，或係
本院得依職權調查之事項。原判決上述之違背法令影響於事實之
確定，本院無可據以為裁判，應認原判決有發回更審之原因。原
判決說明不另為無罪諭知部分，基於審判不可分原則，併予發回
。
據上論結，應依刑事訴訟法第三百九十七條、第四百零一條，判
決如主文。  
中    華    民    國  九十九  年   十一   月  二十五  日
                      最高法院刑事第三庭
                          審判長法官  張  淳  淙  
                                法官  劉  介  民  
                                法官  蔡  彩  貞  
                                法官  陳  世  雄  
                                法官  吳  信  銘  
本件正本證明與原本無異
                                      書  記  官  
中    華    民    國  九十九  年   十二   月    一    日
                                                      Q

司法院資訊處製作；財團法人民間司法改革基金會備份。
